【裁判字號】    98,重附民,25
【裁判日期】    980715
【裁判案由】    證券交易法等
【裁判全文】
臺灣高等法院刑事附帶民事訴訟判決    98年度重附民字第25號
原      告  符音原名符秀英）.
被      告  乙○○
                      號3樓
            丙○○
            丁○○
            甲○○
上列被告因證券交易法等案件（97年度上訴字第4281號），原告
提起附帶民事訴訟，請求損害賠償，本院判決如下：
    主  文
原告之訴及假執行之聲請均駁回。
    事  實
甲、原告方面：
一、聲明：
    (一)被告應賠償原告新臺幣（下同）七百四十八萬元，及自起
      訴狀繕本送達之翌日起至清償日止，按年利率百分之五計
      算之利息。並請求被告應賠償精神慰撫金一百萬元。
    (二)願供擔保，請准宣告假執行。
二、陳述：
    (一)被告為圖利自己，以不實文宣內容欺騙原告，致原告陷於
      錯誤，誤信聯誠公司即將上市、上櫃，購買股票可獲取額
      外利益及擔任公司要職並領取車馬費，是被告施用詐術欺
      騙原告以高價購入股票，檢察官卻未以詐欺罪嫌起訴被告
      ，顯有違誤，從而被告以詐術欺騙原告高價購入股票，屬
      故意不法侵害他人之權利，應依侵權行為之規定，負賠償
      責任。且被告虛設行號詐騙，為無法律上之原因而受有利
      益，當然應返還其利益。
    (二)又其人格權被嚴重侮辱，除債台高築外，每月尚須支付購
      買本件股票信用貸款之高額利息，生活陷入困境，人生亦
      處於陰霾生活中，外人難以想像，乃依法請求賠償慰撫金
      。綜上，爰求為判決如訴之聲明。
乙、被告方面：
    被告未提出書狀，亦未作何聲明或陳述。
    理  由
一、按提起附帶民事訴訟，應於刑事訴訟起訴後第二審辯論終結
    前為之；又法院認為原告之訴不合法或無理由者，應以判決
    駁回之。刑事訴訟法第四百八十八條前段、第五百零二條第
    一項分別定有明文。
二、因犯罪而受損害之人，於刑事訴訟程序，得附帶提起民事訴
    訟，對於被告及依民法負損害賠償責任之人，請求回復其損
    害，刑事訴訟法第四百八十七條第一項規定至明。是附帶民
    事訴訟之提起，必以刑事訴訟程序之存在為前提。若刑事訴
    訟未經提起公訴或自訴，逕對於認應負賠償責任之人提起附
    帶民事訴訟，刑事法院即應以原告之訴為不合法，依同法第
    五百零二條第一項規定以判決駁回之（最高法院七十三年度
    台上字第二一八七號判決意旨參照）。查原告於本件主張被
    告施用詐術行騙，致侵害原告財產及人格權，本於侵權行為
    及不當得利之規定，請求損害賠償七百四十八萬元及法定遲
    延利息，並請求給付精神撫慰金一百萬元，惟原告主張被告
    涉犯詐欺罪嫌部分，並未據檢察官提起公訴，且原審法院及
    本院亦均未認定被告成立詐欺犯行，是此部分顯未經起訴。
    從而原告主張被告涉犯詐欺罪嫌，請求如訴之聲明，然於刑
    事程序中未據檢察官就詐欺罪嫌提起公訴，既不在起訴範圍
    內，揆諸上開規定及說明，自不得於本件刑事訴訟程序中，
    附帶提起民事訴訟請求。是原告所提本件附帶民事訴訟，自
    不合法，應予駁回。
據上論斷，應依刑事訴訟法第五百零二條第一項，判決如主文。
中    華    民    國    98    年    7     月    15    日
                  刑事第二十一庭審判長法  官  蘇隆惠
                                      法  官  許永煌
                                      法  官  曾家貽
以上正本證明與原本無異。
如不服本判決應於收受送達後10日內向本院提出上訴書狀，其未
敘述上訴之理由者並得於提起上訴後10日內向本院補提理由書（
均須按他造當事人之人數附繕本）「切勿逕送上級法院」。
                                      書記官  任正人
中    華    民    國    98    年    7    月     16    日


司法院資訊處製作；財團法人民間司法改革基金會備份。
